【裁判字號】    89,自緝,20
【裁判日期】    890518
【裁判案由】    侵占
【裁判全文】
臺灣臺南地方法院刑事判決                          八十九年度自緝字第二號
    自  訴  人  甲○○
    被      告  乙○○
右列被告因侵占案件，經自訴人提起自訴，本院判決如左：
    主  文
乙○○無罪。
    理  由
一、自訴意旨略以：被告乙○○於民國八十七年七月八日向自訴人甲○○租用車牌號
    碼Ｕ九─零八六號營業小客車，約定被告須每日按時繳納租金，然被告自八十八
    年六月十五日起即拒不繳納，經自訴人於八十八年九月二十一日發出郵局存證信
    函終止雙方關係，請被告將營業小客車歸還，但被告仍置之不理，未歸還前述營
    業小客車，因認被告涉犯刑法第三百三十五條之侵占罪嫌。
二、按犯罪事實應依證據認定之，無證據不得推定其犯罪事實；又不能證明被告犯罪
    者，即應諭知無罪之判決，刑事訴訟法第一百五十四條、第三百零一條第一項分
    別定有明文。又按刑法第三百三十五條之侵占罪構成要件，須意圖為自己或第三
    人不法之所有，而侵占自己持有他人之物始足構成，此該條訂有明文規定。
三、本件自訴人甲○○認被告乙○○涉有刑法第三百三十五條之侵占罪嫌，無非係以
    存證信函、契約書等資為主要論據。然訊據被告對於有向自訴人租車未還等事實
    固均坦承，惟堅決否認有何為自己或第三人不法所有之意圖，辯稱：因兼職從事
    貨運司機，才未能及時與自訴人聯絡，致生誤解，並非故意侵占不還等語。
四、經查：被告乙○○上開所辯，業經自訴人到庭所不爭執（見本院八十九年五月四
    日訊問筆錄），又民事上之債務不履行，縱係出於可歸責於債務人之事由，苟無
    足以證明債務人自始蓄意以此侵占之積極證據，亦不得以事後不履行債務之事實
    ，推定其具有刑事犯罪之故意。而本件自訴人所提出之存證信函、契約書、及被
    告嗣後未與之聯絡等情，均只能證明被告確有向自訴人租車使用未還之事實，對
    於被告如何有侵占之意圖，悉未提出具體事證以憑調查，自不得僅因債務不履行
    之客觀結果，推測被告確有侵占之主觀犯意。且自訴人亦當庭表明不願再追究，
    綜上判例意旨，自不得僅憑自訴人之指訴及存證信函等證物，即行認定被告確有
    侵占之犯行。是被告上開所辯，尚非全屬無據或顯違常情，洵堪採信。
五、據上所陳，本件依調查所得證據尚不足以證明被告確有侵占之犯行，此外復查無
    其他積極證據足資證明被告有右述犯行，揆諸首開說明，犯罪尚屬不能證明，應
    為無罪之諭知。
據上論斷，應依刑事訴訟法第三百四十三條、第三百零一條第一項，判決如主文。
中    華    民    國     八十九     年      五        月       十八    日
                              臺灣臺南地方法院刑事第一庭
                                  法  官    林臻嫺
右正本證明與原本無異
如不服本判決應於送達後十日內向本院提出上訴狀
  書記官    黃若萍
中    華    民    國      八十九      年      五     月      十八      日


司法院資訊處製作；財團法人民間司法改革基金會備份。
